【裁判字號】    98,交簡上,250
【裁判日期】    981110
【裁判案由】    過失傷害
【裁判全文】
臺灣桃園地方法院刑事判決           98年度交簡上字第250號
上  訴  人  臺灣桃園地方法院檢察署檢察官
被      告  丙○○
上列上訴人因被告過失傷害案件，不服本院中華民國98年6 月5
日98年度桃交簡字第500 號第一審刑事簡易判決（聲請簡易判決
處刑書案號：97年度偵字第24384 號），提起上訴，本院管轄之
第二審合議庭判決如下：
    主  文
上訴駁回。
    事  實
一、丙○○於民國97年8 月21日20時45分許，騎乘車牌號碼FM7-
    525 號重型機車，沿桃園縣大溪鎮○○路○ 段，由平鎮○○
    ○路方向行駛，於行至桃園縣大溪鎮○○路○ 段335 號前時
    ，該路段限速時速為50公里，其行向之號誌燈為閃光黃燈，
    丙○○本應注意汽車行駛至閃光黃燈之交岔路口時，不得超
    速行駛並應減速接近，注意安全，小心通過，並應注意車前
    狀況，隨時採取必要之安全措施，以避免車禍事故之發生，
    ，且當時天候為晴，道路為直路，柏油路面乾燥無缺陷亦無
    障礙物，夜間無照明但視距良好，並無不能注意之情事，丙
    ○○竟疏未注意，而貿然以超越當地速限50公里之時速60公
    里通過該處，適有乙○○騎乘輕型機車亦沿同向行經該處，
    亦疏未注意左轉彎車應禮讓直行車先行，而貿然左轉，因二
    人均有上述過失致二車均煞車、閃避不及，丙○○所騎乘之
    重型機車車頭撞擊乙○○所騎乘輕型機車之左側，乙○○因
    而人車倒地，並受有頭部外合併嚴重腦出血，呈現植物人程
    度之重大難治之重傷害。丙○○於肇事後留於現場，並向嗣
    後因勤務指揮中心通報後趕至現場處理，而尚不知肇事者為
    何人之警員林振生，自承騎乘車號為FM7-525 號重型機車與
    乙○○所騎乘之車號QF6-553 號輕型機車發生車禍致乙○○
    受傷，自首駕車肇事並接受裁判，始悉上情。
二、案經指定代行告訴人即乙○○之子甲○○告訴，暨桃園縣政
    府警察局大溪分局報請臺灣桃園地方法檢察署檢察官偵查後
    聲請簡易判決處刑。
    理  由
一、按被告以外之人於審判外之言詞或書面陳述，除法律有規定
    者外，不得作為證據。另被告以外之人於審判外之陳述，經
    當事人於審判程序同意作為證據，法院審酌該言詞陳述或書
    面陳述作成時之情況，認為適當者，亦得為證據。當事人、
    代理人或辯護人於法院調查證據時，知有第一五九條第一項
    不得為證據之情形，而未於言詞辯論終結前聲明異議者，視
    為有前項之同意。刑事訴訟法第159 條第1 項、第159 條之
    5 分別定有明文。經查，本件卷附國軍桃園總醫院附設民眾
    診療服務處之診斷證明書、國軍桃園總醫院998 年6 月2 日
    醫桃企管字第0980001436號函、桃園縣政府警察局大溪分局
    道路交通事故現場圖、道路交通事故調查報告表(一)、(二)、道
    路交通事故當事人酒精測定紀錄表、當事人登記聯單、道路
    交通事故肇事人自首情形紀錄表等件，均係被告以外之人於
    審判外所為陳述，本案被告於本院審理時，對上開被告以外
    之人於審判外之陳述之證據能力並未表示意見，迄本院言詞
    辯論終結前，被告亦未爭執其證據能力，依前揭刑事訴訟法
    第159 條之5 第2 項之規定，應視為被告已同意做為證據，
    且經本院斟酌上開證據並非非法取得，亦已於審判期日依法
    進行證據之調查、辯論，被告於訴訟上之程序權，已受保障
    ，是上開證據均得採為證據。又卷附現場照片30幀，係以機
    械（照相機）方式所留存之影像，並非依憑人之記憶轉述而
    得，非屬供述證據甚明，殊無傳聞證據排除法則之適用，亦
    無證據證明係公務員違法或經偽造、變造所取得，足認上開
    照片亦有證據能力。
二、上揭過失重傷害之犯罪事實，業據被告於本院審理時坦承不
    諱，復有桃園縣政府警察局大溪分局道路交通事故現場圖、
    道路交通事故調查報告表(一)、(二)、道路交通事故當事人酒精
    測定紀錄表、當事人登記聯及單卷附現場照片30幀附卷可查
    （見臺灣桃園地方法檢察署97年度偵字第24384 號卷《下稱
    偵卷》第9 至14頁、第22至36頁），而告訴人乙○○因本件
    車事故受有頭部外合併嚴重腦出血，呈現植物人程度之重傷
    害，復有國軍桃園總醫院附設民眾診療服務處之診斷證明書
    、國軍桃園總醫院998 年6 月2 日醫桃企管字第0980001436
    號函之診斷證明書在卷可資佐證（見偵卷第18、19頁、本院
    一審卷第11頁），足認被告前開自白與事實相符，堪以採信
    。
三、按行車速度，依速限標誌或標線之規定，無速限標誌或標線
    者，行車時速不得超過五十公里。又汽車行駛時，駕駛人應
    注意車前狀況，並隨時採取必要之安全措施。又交岔路口未
    達設置行車管制號誌之標準，得於幹道設置閃光黃燈，於支
    道設置閃光紅燈。特種閃光號誌設於交岔路口者，其設置方
    式與行車管制號誌同。幹道應設置閃光黃燈，支道應設置閃
    光紅燈。閃光黃燈表示「警告」，車輛應減速接近，注意安
    全，小心通過。閃光紅燈表示「停車再開」，車輛應減速接
    近，先停止於交岔路口前，讓幹道車優先通行後認為安全時
    ，方得續行。道路交通安全規則第93條第1 項第1 款前段、
    第94條第3 項、道路交通標誌標線號誌設置規則第229 條第
    1 項第4 款、第224 條第3 款、第211 條第1 項分別定有明
    文。經查，被告於上開時間，騎乘車牌號碼FM7- 525號重型
    機車，沿桃園縣大溪鎮○○路○ 段，由平鎮○○○路方向行
    駛，行經桃園縣大溪鎮○○路○ 段335 號前時，上開路段行
    車速度之速限為50公里，行向之號誌燈為閃光黃燈，被告即
    負有應遵守時速限制並減速接近，注意安全，小心通過之義
    務，再觀諸卷附道路交通事故調查報告表(一)、(二)所示，被告
    肇事當時天候為晴，道路為直路，柏油路面乾燥無缺陷亦無
    障礙物，夜間無照明但視距良好，並無不能注意之情事，竟
    疏未注意前開行車規定，未注意車前狀況，亦未減速接近路
    口，貿然以超越當地速限50公里之時速60公里通過該處，致
    生本件車禍，其有過失甚明。而本件車禍發生時，被害人乙
    ○○騎乘輕型機車，沿同向行經該處，亦疏未注意左轉彎車
    應禮讓直行車先行，而貿然左轉，致閃避不及，以致肇事，
    應堪認被害人就本件車禍之發生亦有過失，且為肇事主因，
    此有臺灣省桃園縣區車輛行車事故鑑定委員會98年1 月20日
    桃縣鑑970876案鑑定意見書附卷可參（見偵卷第47至49頁）
    ，惟被害人乙○○雖與有過失，仍未能據以解免被告疏失之
    咎，又被害人乙○○係因本件車禍受有呈現植物人程度之重
    大難治之重傷害，被害人傷害結果與被告之過失行為間顯有
    相當因果關係，被告自應負過失致重傷害之責。綜上所述，
    本件事證明確，被告犯行洵堪認定，應依法論科。
四、核被告所為係犯刑法第284 條第1 項後段過失致重傷害罪。
    被告係於警員到場處理，尚不知孰為犯罪人時，向到場警員
    自首其騎乘重型機車肇事情事，有桃園縣政府警察局道路交
    通事故肇事人自首情形紀錄表在卷可稽（見本院一審卷第12
    頁），合於自首要件，應依刑法第62條前段規定減輕其刑。
五、原審認被告罪證明確，適用刑法第284 條第1 項後段之過失
    致重傷罪，就被告合於自首要件，依刑法第62條前段規定減
    輕其刑，並審酌被告於肇事後坦承犯行、被告就本件車禍事
    故發生之過失程度，以及迄今尚未與被害人家屬達成和解等
    一切情狀，量處有期徒刑三月，並諭知易科罰金之折算標準
    ，以示警懲。查原審除主文欄被告姓名誤載為「孫德清」，
    應更正為「丙○○」，及事實欄誤載被告「自承駕駛車號為
    FM7-525 自用小客車」，應更正為被告「自承騎乘車號為FM
    7-525 號重型機車」，上開二者顯然係文字誤寫而應依司法
    院釋字第43號解釋更正外，核其認事用法尚無違誤，量刑亦
    屬允當。檢察官雖因被害人請求，以被告有所疏失，且告訴
    人家庭因被告之過失導致破碎，而被告對告訴人家人不為聞
    問，犯罪後態度不佳，斷無僅科處三月有期徒刑之理為由，
    提起上訴；惟按，量刑輕重，係屬事實審法院得依職權自由
    裁量之事項，苟已斟酌刑法第57條各款所列情狀而未逾越法
    定刑度，不得遽指為違法。換言之，關於刑之量定及緩刑之
    宣告，係實體法上賦予法院得為自由裁量之事項，倘其未有
    逾越法律所規定之範圍，或濫用其權限，即不得任意指摘為
    違法。最高法院著有72年臺上字第6696號判例、75年臺上字
    第70 33 號判例可資參照。經查，原審就檢察官上訴意旨所
    指事由已均為考量，且被告丙○○前未曾受有期徒刑以上刑
    之宣告，既有臺灣高等法院被告全國前案紀錄表在卷，亦業
    經原審於「一切情狀」內併予斟酌，惟上訴意旨就原審量刑
    有何不當，而應予撤銷改判，並未見具體說明，其空言指摘
    原審判決量刑不當，為無理由，應予駁回。
據上論斷，應依刑事訴訟法第455 條之1 第1 項、第3 項、第36
8 條，判決如主文。
本案經檢察官李安蕣到庭執行職務。
中    華    民    國    98    年    11    月    10    日
      刑事第九庭  審判長  法  官  吳為平
                          法  官  蘇琬能
                          法  官  黃立昌
以上正本證明與原本無異。
本件不得上訴。
                          書記官  張懿昀
中    華    民    國    98    年    11    月    11    日


司法院資訊處製作；財團法人民間司法改革基金會備份。
